【裁判字號】    98,易緝,11
【裁判日期】    980630
【裁判案由】    詐欺
【裁判全文】
臺灣苗栗地方法院刑事判決              98年度易緝字第11號
公  訴  人  臺灣苗栗地方法院檢察署檢察官
被      告  甲○○
                      現另案在臺灣臺中監獄苗栗分監執行中
上列被告因詐欺案件，經檢察官提起公訴（98年度偵緝字第21號
、98年度偵字第393 、650 號）及移送併案審理（臺灣苗栗地方
法院檢察署97年度偵字第5693號、臺灣板橋地方法院檢察署98年
度偵字第2224、8756號、臺灣臺中地方法院檢察署97年度偵字第
25108 號、臺灣臺北地方法院檢察署98年度偵字第6731號），並
經本院合議庭裁定改行簡式審判程序，判決如下：
    主  文
甲○○幫助犯詐欺取財罪，累犯，處有期徒刑肆月，如易科罰金
，以新臺幣壹仟元折算壹日。
    犯罪事實及理由
一、犯罪事實：
    甲○○、曾國華（經本院判處有期徒刑4 月確定）為兄妹，
    均預見一般人使用他人金融機構帳戶之動機，常與財產犯罪
    密切相關，如將自己金融機構帳戶之提款卡及密碼交予他人
    ，該帳戶極可能被詐騙集團用於受領對不特定多數人詐欺所
    得之贓款等事實，竟因失業缺錢花用，先由甲○○於民國97
    年8 月初某日，向曾國華提供出賣金融機構帳戶之管道，經
    曾國華同意，將其親自申請開立之臺灣郵政股份有限公司（
    現已回復名稱為中華郵政股份有限公司）頭份郵局帳號0000
    0000000000號帳戶之提款卡密碼告知甲○○，供自稱「方坤
    木」之不詳姓名成年男子驗證無誤後，甲○○即於同年月11
    日某時，在苗栗縣頭份鎮○○里○○街27號，將上開曾國華
    帳戶之提款卡連同密碼，以新臺幣（下同）3,000 元之代價
    出賣予「方坤木」（惟尚未取得約定代價），而容任「方坤
    木」或輾轉取得提款卡之他人使用該帳戶遂行犯罪。嗣取得
    上開帳戶提款卡之詐騙集團成員即意圖為自己不法之所有，
    先後對庚○○等10人施用詐術，致彼等陷於錯誤，匯款至上
    開帳戶，而利用該帳戶詐得至少79,400元之金錢（各次行為
    被害人、詐騙時間、匯款時間、詐騙方式、匯款地點、匯款
    金額詳如附表所示）。
二、證據名稱：
  (一)被告甲○○於本院審理時之自白。
  (二)證人即同案被告曾國華於偵查中之證述。
  (三)被害人丙○○、癸○○、子○○、戊○○、乙○○、己○○
    、壬○○、庚○○、辛○○、丁○○於警詢時之供述。
  (四)頭份郵局書函暨所附曾國華帳戶之客戶資本資料、存簿變更
    資料、最近交易資料。
  (五)上開被害人提出之存摺交易明細、Yahoo!奇摩拍賣網站拍賣
    資料、匯款單據各數份。
  (六)臺灣高等法院被告前案紀錄表。
三、附記事項：
  (一)論罪部分：
    被告以提供上開帳戶予詐騙集團使用之一行為，幫助該詐騙
    集團成員先後對庚○○等10人詐欺取財，應論以幫助詐欺取
    財之想像競合犯，從一重處斷（臺灣高等法院暨所屬法院96
    年法律座談會刑事類提案第7 號研討結果參照）。被告幫助
    該詐騙集團成員對壬○○、庚○○、辛○○、丁○○犯詐欺
    取財罪之事實，雖未據檢察官起訴，惟與經起訴之幫助該詐
    騙集團成員對丙○○、癸○○、子○○、戊○○、乙○○、
    己○○犯詐欺取財罪之事實間有想像競合之裁判上一罪關係
    ，已如前述，故為起訴效力所及，本院得併予審判。
  (二)科刑部分：
    審酌被告有搶奪、違反毒品危害防制條例、恐嚇取財等前科
    （審理卷第29至41頁臺灣高等法院被告前案紀錄表參照），
    於此詐騙集團犯案猖獗，利用人頭帳戶存提詐財贓款之事迭
    有所聞之際，仍提供自己所有之金融機構帳戶予不詳身分之
    人使用，而幫助犯罪集團一再從事詐騙行為，其所為將使被
    害人尋求救濟及檢警追查犯罪均趨於困難，降低詐欺集團為
    警查獲及遭追償不法所得之風險，助長詐騙歪風，危害治安
    甚鉅，並已實際造成10位被害人共計7 萬餘元之財產損害，
    惟被告並非最終之獲利者，甚至未曾取得出賣帳戶約定之代
    價，犯後並於本院審理時坦認犯行，節省司法資源，態度良
    好，頗具悔意，再參酌被告國中畢業學歷之智識程度，以臨
    時工為業、已婚、育有2 名年幼子女之生活狀況等一切情狀
    ，量處如主文所示之刑，並諭知易科罰金折算之標準。
四、應適用之法條：
  (一)刑事訴訟法第273 條之1 第1 項、第299 條第1 項前段、第
    310 條之2 、第454 條第1 項。
  (二)刑法第30條、第339 條第1 項、第55條、第47條第1 項、第
    41條第1 項前段。
  (三)刑法施行法第1 條之1 第1 項、第2 項前段。
五、本判決係依刑事訴訟法第310 條之2 、第454 條第1 項製作
    ，依法僅記載當事人欄、主文、犯罪事實、證據名稱及應適
    用之法條，其中犯罪事實部分，依同法第308 條之修正立法
    理由，亦僅記載犯罪構成要件事實，關於刑罰加重事由（含
    累犯在內）免予記載（法院辦理刑事訴訟案件應行注意事項
    第144 點參照），但仍於主文予以表明，並於應適用之法條
    欄予以引用。
本案經檢察官黃智炫到庭執行職務。
中    華    民    國    98    年    6     月    30    日
                  刑事第一庭    法  官  羅貞元
以上正本證明與原本無異。
如不服本判決應於收受判決後10日內向本院提出上訴書狀，並應
應敘述具體理由。其未敘述上訴理由者，應於上訴期間屆滿後20
日內向本院補提理由書 (均須按他造當事人之人數附繕本)「 切
勿逕送上級法院」。告訴人或被害人如對本判決不服者，應具備
理由請求檢察官上訴，其上訴期間之計算係以檢察官收受判決正
本之日期為準。
                                書記官  王月香
中    華    民    國    98    年    6     月    30    日
附表：
┌──┬───┬────┬───────────┬────┬────┬────┐
│編號│被害人│詐騙時間│詐騙方式              │匯款時間│匯款地點│匯款金額│
├──┼───┼────┼───────────┼────┼────┼────┤
│1   │庚○○│97年8 月│在Yahoo!奇摩拍賣網站虛│97年8 月│臺中市西│10,000元│
│    │      │18日15時│偽刊登拍賣HTC手機P3702│18日16時│屯區臺中│        │
│    │      │30分許  │勝利機1 台之資訊，致莊│40分許  │港路二段│        │
│    │      │        │幸樹陷於錯誤，在網頁上│        │128之3號│        │
│    │      │        │競標並得標後，以EATM轉│        │        │        │
│    │      │        │帳方式付款            │        │        │        │
├──┼───┼────┼───────────┼────┼────┼────┤
│2   │丙○○│97年8 月│在Yahoo!奇摩拍賣網站虛│97年8 月│新竹縣關│11,000元│
│    │      │18日13時│偽刊登拍賣Mio C728 7吋│18日17時│西鎮渣打│        │
│    │      │許      │超大螢幕汽車專用衛星導│8 分許  │銀行關西│        │
│    │      │        │航機1 台之資訊，致李韋│        │分行    │        │
│    │      │        │樺陷於錯誤，在網頁上競│        │        │        │
│    │      │        │標並得標後，以ATM 轉帳│        │        │        │
│    │      │        │方式付款              │        │        │        │
├──┼───┼────┼───────────┼────┼────┼────┤
│3   │壬○○│97年8 月│在Yahoo!奇摩拍賣網站虛│97年8 月│臺北縣新│12,000元│
│    │      │18日某時│偽刊登拍賣PS360 遊戲機│18日21時│莊市幸福│        │
│    │      │        │、搖桿、三國無雙遊戲光│50分許  │路749 號│        │
│    │      │        │碟、HDMI線共1 組之資訊│        │板信商業│        │
│    │      │        │，致壬○○陷於錯誤，在│        │銀行    │        │
│    │      │        │網頁上競標並得標後，以│        │        │        │
│    │      │        │ATM 轉帳方式付款      │        │        │        │
├──┼───┼────┼───────────┼────┼────┼────┤
│4   │癸○○│97年8 月│在Yahoo!奇摩拍賣網站虛│97年8 月│臺北市八│5,200元 │
│    │      │18日23時│偽刊登拍賣國賓電影票16│19日8 時│德路二段│        │
│    │      │15分許  │張、威秀電影票10張之資│許      │306 號2 │        │
│    │      │        │訊，致癸○○陷於錯誤，│        │樓永豐銀│        │
│    │      │        │在網頁上競標並得標後，│        │行      │        │
│    │      │        │以ATM 轉帳方式付款    │        │        │        │
├──┼───┼────┼───────────┼────┼────┼────┤
│5   │丁○○│97年8 月│在Yahoo!奇摩拍賣網站虛│97年8 月│臺北縣中│11,000元│
│    │      │18日23時│偽刊登拍賣SonyEricsson│19日8 時│和市中正│        │
│    │      │47分許  │W980i 手機1 支之資訊，│52分許  │路880 號│        │
│    │      │        │致丁○○陷於錯誤，在網│        │合作金庫│        │
│    │      │        │頁上競標並得標後，以AT│        │銀行    │        │
│    │      │        │M 轉帳方式付款        │        │        │        │
├──┼───┼────┼───────────┼────┼────┼────┤
│6   │子○○│97年8 月│在Yahoo!奇摩拍賣網站虛│97年8 月│臺北市內│10,000元│
│    │      │19日某時│偽刊登拍賣音樂劇「獅子│19日16時│湖區永豐│        │
│    │      │        │王」門票2 張之資訊，致│許      │銀行新湖│        │
│    │      │        │子○○陷於錯誤，在網頁│        │分行    │        │
│    │      │        │上競標並得標後，以ATM │        │        │        │
│    │      │        │轉帳方式付款          │        │        │        │
├──┼───┼────┼───────────┼────┼────┼────┤
│7   │辛○○│97年8 月│在Yahoo!奇摩拍賣網站虛│97年8 月│臺中縣梧│5,200元 │
│    │      │19日22時│偽刊登拍賣SONY數位相機│19日23時│棲鎮中央│        │
│    │      │52分許  │1 台之資訊，致辛○○陷│許      │路一段37│        │
│    │      │        │於錯誤，在網頁上競標並│        │8 之1 號│        │
│    │      │        │得標後，以網路郵局轉帳│        │        │        │
│    │      │        │方式付款              │        │        │        │
├──┼───┼────┼───────────┼────┼────┼────┤
│8   │己○○│97年8 月│在Yahoo!奇摩拍賣網站虛│97年8 月│基隆市七│4,500元 │
│    │      │20日23時│偽刊登拍賣Canon IXUS  │21日8 時│堵區明德│        │
│    │      │54分許  │80 IS 數位相機1 台之資│38分許  │一路171 │        │
│    │      │        │訊，致己○○陷於錯誤，│        │號基隆七│        │
│    │      │        │在網頁上競標並得標後，│        │堵郵局  │        │
│    │      │        │以ATM 轉帳方式付款    │        │        │        │
├──┼───┼────┼───────────┼────┼────┼────┤
│9   │戊○○│97年8 月│在Yahoo!奇摩拍賣網站虛│97年8 月│彰化縣某│4,500元 │
│    │      │21日某時│偽刊登拍賣SonyEricsson│21日11時│處台北富│        │
│    │      │        │K810i 手機1 支之資訊，│17分許  │邦銀行  │        │
│    │      │        │致戊○○陷於錯誤，在網│        │        │        │
│    │      │        │頁上競標並得標後，以AT│        │        │        │
│    │      │        │M 轉帳方式付款        │        │        │        │
├──┼───┼────┼───────────┼────┼────┼────┤
│10  │乙○○│97年8 月│在Yahoo!奇摩拍賣網站虛│97年8 月│屏東縣鹽│6,000元 │
│    │      │22日9 時│偽刊登拍賣SonyEricsson│22日11時│埔鄉鹽埔│        │
│    │      │許      │K850i 手機1 支之資訊，│47分許  │郵局    │        │
│    │      │        │致乙○○陷於錯誤，在網│        │        │        │
│    │      │        │頁上競標並得標後，以AT│        │        │        │
│    │      │        │M 轉帳方式付款        │        │        │        │
└──┴───┴────┴───────────┴────┴────┴────┘
附錄論罪科刑法條：
中華民國刑法第30條
幫助他人實行犯罪行為者，為幫助犯。雖他人不知幫助之情者，
亦同。
幫助犯之處罰，得按正犯之刑減輕之。
中華民國刑法第339 條第1 項
意圖為自己或第三人不法之所有，以詐術使人將本人或第三人之
物交付者，處5 年以下有期徒刑、拘役或科或併科1 千元以下罰
金。


司法院資訊處製作；財團法人民間司法改革基金會備份。
